臺灣高等法院民事裁定
109年度抗字第357號
抗  告  人  陳建民  
上列抗告人因與相對人陳威儒間債務人異議之訴事件，對於中華
民國109年1月21日臺灣臺北地方法院109年度補字第27號所為裁
定提起抗告，本院裁定如下：
    主      文
原裁定關於訴訟標的價額核定部分廢棄，發回臺灣臺北地方法院
。
    理      由
一、本件抗告意旨略以：相對人前訴請抗告人應自坐落臺北市○○區○○段○○段0000地號、三小段247地號土地上，門牌號碼為臺北市○○街000巷00號之房屋（下稱系爭房屋）遷出，返還予相對人及全體共有人，並附帶請求相當於租金之不當得利，經本院107年度上易字第1261號判決確定（下稱系爭判決），相對人執系爭判決為執行名義命抗告人遷讓系爭房屋，經原法院以108年度司執字第99853號遷讓房屋等執行事件受理（下稱系爭執行事件）。嗣抗告人於原法院對相對人就系爭執行事件之執行命令提起債務人異議之訴，業經原法院108年度補字第3037號裁定認定訴訟標的價額為新臺幣（下同）49萬6,527元，抗告人並已依108年度補字第3037號裁定繳納裁判費5,400元。然原裁定誤認抗告人未繳納裁判費，與事實已有不合，又以與本案無關之房屋拍賣金額核定訴訟標的價額，實已違法，本件訴訟標的價額應為49萬6,527元，爰提起抗告，求為廢棄原裁定等語。 
二、按訴訟標的之價額，由法院核定；核定訴訟標的之價額，以起訴時之交易價額為準，無交易價額者，以原告就訴訟標的所有之利益為準；法院因核定訴訴標的價額得依職權調查證據。民事訴訟法第77條之1第1項至第3項分別定有明文。又債務人異議之訴之訴訟標的為該債務人之異議權，法院核定此訴訟標的之金額或價額，應以該債務人本於此項異議權，請求排除強制執行所有之利益為準（最高法院92年度台抗字第659 號裁定要旨參照）。 
三、經查：
　㈠本件相對人前以系爭判決為執行名義，列抗告人為債務人向
    原法院聲請強制執行，請求抗告人應將系爭房屋遷讓返還予
    相對人及其他全體共有人，及請求抗告人給付9萬3,750元，
    及其中1萬8,750元自民國106年2月24日起至遷讓返還系爭房
    屋之日止，按年息百分之5計算之利息；暨自107年8月15日
    起至遷讓返還系爭房屋之日止，按月給付上訴人3,750元等
    情，有民事強制執行暨訴訟救助聲請狀及系爭判決在卷可參
    （見原法院108年度司執字第99853號執行影卷第2至5頁、本
    院卷第23至28頁）。　
  ㈡又抗告人提起本件債務人異議之訴請求：相對人不得以本院107 年度上易字第1261號確定判決為執行名義，就系爭房屋合計面積86.83平方公尺遷讓返還予相對人及其他全體共有人部分，對抗告人為強制執行，有抗告人所提民事債務人異議之訴狀在卷可參（見原法院卷第7至10頁）。揆諸前揭說明，本件債務人異議之訴之訴訟標的為債務人即抗告人之異議權，法院核定此訴訟標的之價額，應以抗告人本於此項異議權，請求排除強制執行所有之利益為準。茲原法院未經調查抗告人因此項異議權所得受之利益，逕以系爭房屋前於105年7月14日間經相對人以40萬元拍定取得系爭房屋1/4之應有部分之不動產權利移轉證書，據以核定本件訴訟標的價額為160萬元（40萬元×4＝160萬元），已有未合；況相對人另於系爭執行事件陳報系爭房屋之105年7月1日價格為49萬6,527元，並提出國泰不動產估價師聯合事務所107年7月16日出具估價報告書在卷可參（見原法院108年度司執字第99853號執行影卷第38至47頁），是原裁定以系爭房屋於105年間之拍定取得系爭建物1/4應有部分據以核定本件訴訟標的價額，尚屬速斷，容有未洽，仍應由原法院依職權調查之，抗告意旨指摘原裁定此部分判斷不當求為廢棄，為有理由，爰由本院將原裁定廢棄，發回原法院查明，併為妥適核定。至原裁定核定訴訟標的價額部分既經廢棄，則該命補繳裁判費部分即失所附麗，應由原法院另為處理。又本件非終局裁定，依民事訴訟法第95條準用第87條第1項規定，自毋庸為抗告費用負擔之諭知，附此敘明。　　
  ㈢另抗告人於108年12月21日向原法院提出本件「民事債務人異
    議之訴狀」前，已於同年月13日向原法院提出相同書狀內容
    之「民事債務人異議之訴狀」，業經原法院以108年度補字
    第3037號命其繳納裁判費，抗告人已於108年12月30日繳納
    該件裁判費，現由原法院臺北簡易庭以109年度北簡字第109
    5號審理等情，業據調取原法院108年度補字第3037號影卷、
    109年度北簡字第1095號影卷核閱屬實。則抗告人本件訴訟
    是否係有就同一事件重複起訴之情，均非不得再依職權予以
    調查，本件既經發回，原法院宜併注意，併此敘明。 
四、據上論結，本件抗告為有理由，爰裁定如主文。 
中　　華　　民　　國　　109 　年　　3 　　月　　30　　日
                  民事第十七庭  
                      審判長法  官  黃雯惠
                            法  官  石有為
                            法  官  林佑珊
正本係照原本作成。
本案訴訟標的價額逾新臺幣150萬元時，對本裁定除以適用法規顯有錯誤為理由外，不得再抗告。如提起再抗告，應於收受送達後10日內委任律師為代理人向本院提出再抗告狀。並繳納再抗告費新臺幣１千元。                            
中　　華　　民　　國　　109 　年　　3 　　月　　30　　日

  　　　　　　　　　　　　　書記官  張永中